【裁判字號】    89,易,48
【裁判日期】    891013
【裁判案由】    詐欺
【裁判全文】
臺灣基隆地方法院刑事判決                            八十九年度易字第四八號
    公  訴  人  臺灣基隆地方法院檢察署檢察官
    被      告  丁○○
    選任辯護人  簡肇盈
                馮志剛
右列被告因詐欺案件，經檢察官提起公訴（八十七年度偵字第五一二一號、第五一二
二號），本院判決如左：
    主  文
丁○○連續意圖為自己不法之所有，以詐術使人將本人之物交付，處有期徒刑壹年。
    事  實
一、丁○○係設於台北市松山區○○○路○段三號九樓「名家建設股份有限公司」（
    下稱名家公司）負責人。於民國八十六年十月十五日，名家公司與陳麗美（由檢
    察官另為不起訴處分）簽訂土地合作買賣契約書，就陳麗美所有坐落基隆市○○○段深澳小段第二八七之二、第二八七之十三、第二八八之一、第二八八之二、
    第九、第九之三、第二八九之二、第十、第四六０之一、第八之二、第十一之一
    、第十之三等地號土地（下稱上開土地），由陳麗美以每坪新台幣（下同）九萬
    元之價格，提供上開土地與名家公司合作，共同興建開發「御華庭社區」。名家
    公司給付陳麗美六千八百三十萬元後，陳麗美則將土地過戶於名家公司名下，並
    以名家公司名義申請建造執照。名家公司自八十六年九月間向外推出「御華庭社
    區」預售屋公開銷售，初戊○○、甲○○、己○○○等人分別於八十六年九月二
    十三日、十月十五日、十一月三十日，繳納訂金、簽約金及開工款購買預售屋。
    八十七年年初，名家公司之關係企業耀元電子股份有限公司（下稱耀元公司）經
    營不善，積欠鉅額債務，名家公司因擔任耀元公司之連帶保證人而受拖累，丁○○明知名家公司已無力繼續「御華庭社區」興建工程，竟意圖為自己不法之所有
    ，並基於概括犯意，繼續向初戊○○、甲○○收取預售屋之分期付款至八十七年
    三月二十三日及同年月二十七日，使初戊○○、甲○○等人陷於錯誤而將款交付
    名家公司。上開土地嗣於八十七年四月二十一日，遭抵押權人中國國際商業銀行
    股份有限公司（下稱中國商銀）聲請法院完成查封登記，丁○○仍基於同前意圖
    為自己不法所有之詐欺犯意，於八十七年五月十一日，將該社區編號Ａ棟一樓第
    Ａ五戶、Ａ六戶之房地二戶出售與乙○○，使乙○○因而陷於錯誤，將預售款一
    百萬元交付名家公司。其後因上開土地遭法院查封而工程陷於停頓，初戊○○、
    甲○○、己○○○、乙○○等人經查詢後始知受騙。
二、案經被害人初戊○○、甲○○、己○○○、乙○○訴由台灣基隆地方法院檢察署
    檢察官偵查起訴。
    理  由
一、訊據被告丁○○對於興建「御華庭社區」並公開銷售預售屋之事實，雖直承不諱
    ，惟否認有何詐欺犯行，辯稱：伊係名家公司之掛名負責人，實際業務均由其父
    丙○○在處理，名家公司遭關係企業耀元公司之拖累，代為償還債務二億多元，
    致使名家公司財務陷於困難。名家公司收取預售屋之款項共計三千六百十五萬餘
    元，但使用於興建工程及土地款項卻高達一億七千餘萬元，且「御華庭社區」興
    建工程，直至八十七年七月間始停止進行，其間名家公司亦曾先後找環球資融股
    份有限公司、大銀租賃股份有限公司、財茂股份有限公司、富來特投資顧問股份
    有限公司進行合作方案，以保障預購戶之權益，因各該公司未依約進行合作，致
    使名家公司無從融資善後，另乙○○購買預售屋並交款一事，係陳麗美、陳基礎
    所為，渠並不知情，亦無任何詐欺預購戶之行為云云。惟查：
    （一）被告自八十五年六月二十二日起擔任名家公司之董事長，有公司變更登記
          事項卡一份在卷足憑（見八十七年度偵字第五一二一號偵查卷第四十二頁
          ）。而名家公司與陳麗美分別於八十六年十月十五日、八十七年七月十一
          日、八月十七日簽訂之土地合作買賣契約書、解約協議書及承諾書，雖由
          丙○○代理被告為之，但被告在名家公司負責建築之規劃及設計，此經證
          人丙○○於本院審理時結證屬實，且為被告所自承（見本院八十九年四月
          十四日訊問筆錄）。且被告於八十七年五月十一日乙○○簽約購買預售屋
          時，曾在現場，並將其印章交給售屋小姐在買賣契約書上用印，亦經告訴
          人乙○○指陳明確（見同上偵查卷第七十八頁、本院八十九年二月二十三
          日訊問筆錄）足見被告確實有參與公司業務經營，並非僅為名家公司之掛
          名負責人，合先敘明。
    （二）告訴人初戊○○於八十六年九月二十三日，與名家公司簽約訂購預售屋，
          當日即交付訂金及簽約金四十三萬元，同年十月二十四日再交付開工款二
          十一萬元，並於八十七年三月二十七日交付五個月之分期付款四萬九千元
          。甲○○於八十六年十月十五日，簽約購買預售屋，當日交付訂金、簽約
          金及開工款三十四萬元，並於八十六年十二月十六日、八十七年二月十三
          日、三月二十三日交付五個月之分期付款二萬五千元。己○○○於八十六
          年十一月三十日簽約購買預售屋，當日交付訂金、簽約金及開工款六十四
          萬元，有名家御華庭不動產預定買賣契約書三份附卷可稽，且被告在契約
          書中明細表收款欄內均有蓋用收款專用章。另告訴人乙○○於八十七年五
          月十一日簽約訂購預售屋二戶，當日交付面額共計一百萬元之支票二紙，
          用以支付訂金、簽約金、開工款及五期之分期付款，支票並經名家公司兌
          領，有不動產買賣契約書一份、支票影本二紙及發票八張、基隆市第一信
          用合作社函一件在卷可證，而該買賣契約書上，亦蓋有被告收受款項之收
          款專用章。
    （三）名家公司之關係企業耀元公司，由丙○○擔任負責人，有公司基本資料查
          詢表在卷可憑，該公司因經營不善，由名家公司於八十七年三月二十三日
          ，與耀元公司、金馬電腦股份有限公司、永元實業股份有限公司、甲國股
          份有限公司、全瞻科技開發股份有限公司、鴻瑞營造工程有限公司（上開
          五家公司，下稱丙方公司）簽訂併存債務承擔契約書，載明名家公司願與
          耀元公司及丙方公司共同連帶負責清償債務，有併存債務承擔契約書附卷
          可考。名家公司既承擔耀元公司償還債務之連帶責任，自八十七年三月二
          十三日起，應已陷於財務窘境，顯難繼續進行「御華庭社區」興建工程。
          而上開土地更於八十七年四月二十一日，遭債權人中國商銀聲請法院辦妥
          查封登記（其中第九地號土地，係於八十七年五月八日辦理查封登記），
          有土地登記謄本在卷可按。
    （四）另依卷附名家公司與陳麗美所簽訂之解約協議書記載「但因甲方（指名家
          公司）遭到其他因素之拖累，財務運作發生困難，以致於八十七年四月二
          十一日本標的（指上開土地）遭受甲方債權人中國國際商銀所處分之法院
          查封行動，造成工程停頓」及陳麗美與簡陳彩霞於八十七年七月十二日所
          簽訂之土地轉讓協議書所載「名家公司下列標示土地（指上開土地）尾款
          未能如期給付給甲方（指陳麗美），並使工程停頓數月」（分別見同上偵
          查卷第六十九頁、第一百七十頁），顯見該預售屋興建工程，於八十七年
          四月二十一日因土地遭法院查封而停頓，被告辯稱工程進行至八十七年七
          月間云云，洵非可採。被告明知「御華庭社區」預售屋之興建工程勢將停
          頓，不能按契約規定交屋時，猶繼續向購買戶收取分期付款，更於上開土
          地遭法院查封，工程停擺後，仍將預售屋售予乙○○，其有詐欺之犯意，
          極為明顯，其空言否認，委無足採，事證明確，被告犯行已堪認定。
二、核被告所為，係犯刑法第三百三十九條第一項之詐欺取財罪。其先後多次詐欺犯
    行，時間緊接，犯罪構成要件相同，顯係基於概括犯意而為，應依連續犯之規定
    論以一罪，並加重其刑。爰審酌被告犯罪之動機、目的、方法、詐欺所得達三千
    餘萬元及業已與告訴人乙○○達成和解並賠償其損失，惟尚未與其餘購屋客戶達
    成調解，復未賠償被害人等一切情狀，量處如主文所示之刑，以示懲儆。
據上論斷，應依刑事訴訟法第二百九十九條第一項前段、刑法第五十六條、第三百三
十九條第一項、罰金罰鍰提高標準條例第一條前段，判決如主文。
本案經檢察官周啟勇到庭執行職務
中    華    民    國      八十九      年      十       月  十三      日
                                      臺灣基隆地方法院刑事第三庭
                                              法  官  陳  培  仁
右正本證明與原本無異。
對於本件判決如有不服，應於收受送達後十日內，向本院提出上訴書狀，上訴於臺灣
高等法院，並按他造當事人之人數附具繕本。
                                              書記官  施  鴻  均
中    華    民    國      八十九      年      十       月     十八      日
附錄論罪法條
刑法第三百三十九條第一項：
意圖為自己或第三人不法之所有，以詐術使人將本人或第三人之物交付者，處五年以
下有期徒刑、拘役或科或併科一千元以下罰金。


司法院資訊處製作；財團法人民間司法改革基金會備份。
